【裁判字號】    95,交訴,163
【裁判日期】    951017
【裁判案由】    業務過失致死
【裁判全文】
臺灣高雄地方法院刑事判決             95年度交訴字第163號
公  訴  人  臺灣高雄地方法院檢察署檢察官
被      告  甲○○
選任辯護人  周村來  律師
            周元培  律師
上列被告因業務過失致死案件，經檢察官提起公訴（94年度偵字
第25540 號），本院以簡式審判程序審理，判決如下：
    主  文
甲○○犯業務過失致人於死罪，處有期徒刑壹年。
    事  實
一、甲○○未領有駕駛堆高機之證照，但在乙○○（另經不起訴
    處分確定）所經營之運昌企業行廢棄汽車處理廠擔任汽車拆
    解技術員，平日從事拆解廢棄車輛之工作時，須先使用以原
    動機為動力之堆高機來移置廢棄車輛，係以駕駛堆高機為業
    ，為從事業務之人。其於民國94年10月26日17時55分許，駕
    駛堆高機運載一廢棄自用小客車體，欲自高雄市三民區○○
    ○路111之1號運昌企業行東側約30公尺處將該廢棄自用小客
    車體搬運至位於上址之運昌企業行廢棄汽車處理廠內，正執
    行駕駛堆高機搬運廢棄車輛之業務時，原應注意任何人不得
    利用道路為工作場所，且亦明知高雄市○○○路111 之1 號
    鴻運公司前之道路為西向東之單行道，如於車道上逆向移動
    ，將產生與其他使用道路之人車撞擊之危險，竟仍疏不注意
    ，貿然駕駛堆高機在上述路段之慢車道上，以由東向西之方
    向逆向搬運上開廢棄車輛。適龔慧珍於上開時間騎乘車牌號
    碼LCW-650 號機車於慢車道上順向行經大中一路111 之1 號
    運昌企業行前，甲○○因逆向移動且受該廢棄自小客車車體
    遮蔽前方視線而避煞不及，致所搬運之廢棄自小客車車體之
    車尾撞及亦未注意車前狀況之龔慧珍所騎乘之機車車頭，龔
    慧珍遂人車倒地，因而受有頭部顱內出血、肺挫傷及腹內出
    血之傷害，經送往高雄榮民總醫院急救，仍於同日22時17分
    不治死亡。嗣甲○○於肇事後犯罪未被發覺之前，將龔慧珍
    送醫急救後，返回事故現場並向到場處理車禍警員楊振奇坦
    承肇事，而願接受裁判。
二、案經高雄市政府警察局三民分局報告臺灣高雄地方法院檢察
    署檢察官偵查起訴。
    理  由
一、訊據被告甲○○對其於上揭時、地駕駛堆高機發生車禍，並
    撞及被害人龔慧珍死亡之事實坦承不諱，並有汽車肇事現場
    圖1 份及現場照片39張在卷可証，且被害人龔慧珍係因本件
    車禍致受有頭部顱內出血、肺挫傷及腹內出血之傷害，經送
    醫急救，仍於同日22時17分不治死亡之事實，業經臺灣高雄
    地方法院檢察官督同法醫師相驗明確，製有相驗屍體證明書
    、驗斷書、勘驗筆錄各1 份及行政院國軍退除役官兵輔導委
    員會高雄榮民總醫院法醫參考病歷摘要1 份在卷足憑。
二、按任何人不得利用道路為工作場所，道路交通安全規則第14
    0 條第3 款定有明文；又如駕駛堆高機搬運。被告駕駛堆高
    機於上開道路上搬運廢棄車體，顯然違反上開規定，而足以
    對來往人車造成危險；且其於慢車道上駕駛堆高機逆向移動
    ，足以對來往人車造成撞擊危險，為一般人所公知之事實，
    被告自應注意並加以避免，其能注意而不注意，竟又貿然逆
    向移動致生本件交通事故，並致使被害人龔慧珍死亡，其顯
    有過失。其利用道路為工作場所及逆向駕駛堆高機肇事移動
    之行為，與被害人之死亡結果間，具有相當因果關係，其業
    務過失致人於死之犯行堪以認定。
三、論罪科刑之理由：
  1.被告係乙○○即運昌企業行僱用之汽車拆解技術員，其工作
    內容須使用堆高機來移置廢棄車輛之事實，已據其供明在卷
    ，為從事業務之人，其駕駛堆高機於車道上逆向行駛肇事致
    人於死，核其所為，係犯刑法第276條第2項之業務過失致死
    罪。
  2.按行為後法律有變更者，適用行為時之法律。但行為後之法
    律有利於行為人者，適用最有利於行為人之法律，刑法第2
    條第1 項前段定有明文。被告行為後，下列刑法規定業經修
    正，並於95年7月1日施行，茲比較新、舊法之規定：
  (1)關於法定刑中罰金部分，修正前刑法第33條第5款規定「罰
    金：1元以上。」，依80年5月6日修正前罰金罰鍰提高標準
    條例第3條之規定，由司法院、行政院會銜於72年7月27日發
    布，自72年8月1日施行，提高刑法所定罰金數額10倍，並依
    現行法規所定貨幣單位折算新臺幣條例第2條之規定：「現
    行法規所定金額之貨幣單位為圓、銀元或元者，以新臺幣元
    之3倍折算之。」，經折算為新臺幣後，則罰金刑之最輕刑
    度為新臺幣30元以上；修正後刑法第33條第5款規定「罰金
    ：新臺幣1千元以上，以百元計算之。」，經比較新舊法結
    果，因新法提高罰金刑之最低刑度，故以舊法較有利於行為
    人。
  (2)修正後刑法第276條第2項之業務過失致人於死罪，其法定刑
    中罰金之部分，修正為「新臺幣9萬元以下罰金」，與修正
    前依罰金罰鍰提高標準條例第1條前段與現行法規所定貨幣
    單位折算新臺幣條例第2條之規定，提高10倍並折算為新臺
    幣後，亦為「新臺幣9萬元以下罰金」；經比較新舊法結果
    ，新法亦非較有利於被告。
  (3)關於自首之部分，修正前刑法第62條規定：「對於未發覺之
    罪自首而受裁判者，減輕其刑。但有特別規定者，依其規定
    。」；修正後刑法第62條規定：「對於未發覺之罪自首而受
    裁判者，得減輕其刑。但有特別規定者，依其規定。」，經
    比較新舊法結果，符合自首之規定者，依舊法係「必」減輕
    其刑，而新法則改為「得」減輕其刑，故以舊法較有利於行
    為人。
  (4)經整體綜合比較結果，修正後刑法對於被告既未較為有利，
    依刑法第2條第1項前段之規定，自應適用被告行為時法即修
    正前之刑法，為本件論罪科刑之依據。
  3.被告於肇事後，犯罪未被發覺前，向前來處理車禍之警員楊
    振奇自首坦承其為肇事之人，而願受裁判，應依修正前刑法
    第62條前段之規定減輕其刑。審酌被告一時疏於注意而肇事
    致被害人死亡，其逆向行駛於慢車道、且於前方視線為所搬
    運之廢棄車體遮蔽，導致難以注意車前狀況，竟仍貿然駕駛
    堆高機搬運上開廢棄車體，其過失之情節非輕，被害人就車
    禍之發生，亦與有過失，惟被告事後坦承犯行，態度尚可，
    但迄今尚未與被害人家屬達成和解賠償其所受損害等一切情
    狀，爰酌情量處如主文所示之刑，以資懲儆。
據上論斷，應依刑事訴訟法第299條第1項前段、第273條之1，刑
法第2條第1項前段、第276條第2項、修正前刑法第62條，罰金罰
鍰提高標準條例第1條前段，判決如主文。
中    華    民    國    95    年    10    月    17    日
                  交通法庭  法  官  葉啟洲
以上正本證明與原本無異。
如不服本判決，應於收受送達後10日內向本院提出上訴書狀。
中    華    民    國    95    年    10    月    20    日
                            書記官  蔡語珊
附錄本判決論罪之法條：
刑法276條第2項
從事業務之人，因業務上之犯前項之罪者，處5 年以下有期徒刑
或拘役，得併科3000元以下罰金。


司法院資訊處製作；財團法人民間司法改革基金會備份。
